臺灣高等法院刑事判決
　　上　訴　人
　　即　被　告　丁○○
　　指定辯護人　本院公設辯護人 甲○○
上揭上訴人因毒品危害防制條例案件，不服臺灣板橋地方法院92
年度訴字第1276號，中華民國92年7 月11日第一審判決（起訴案
號：臺灣板橋地方法院檢察署91年度偵字第9646號、92年度偵字
第6378號），提起上訴，經判決後由最高法院第一次發回，本院
判決如下：
    主  文
原判決關於丁○○販賣第一級毒品部分撤銷。
丁○○共同連續販賣第一級毒品，處有期徒刑捌年陸月，扣案第
一級毒品海洛因壹包（淨重零點公克）沒收銷燬之，扣案之分
裝塑膠袋壹佰肆拾個、分裝吸管陸支、毒品海洛因包裝袋壹個（
淨重零點壹公克）均沒收，販賣第一級毒品所得財物新臺幣壹萬
肆仟元沒收之，如全部或一部不能沒收時，以其財產抵償之。
    事  實
一、丁○○曾於民國（下同）90年間，因違反毒品危害防制條例
    案件（施用第一級毒品、第二級毒品）、及贓物等罪，經臺
    灣板橋地方法院判處有期徒刑八月、五月、三月，並定執行
    刑一年二月確定，又91年間，因違反毒品危害防制條例案件
    ，經上開法院判處有期徒刑六月確定，現接續執行中（於本
    件未構成累犯）。詎丁○○明知海洛因係管制毒品，不得非
    法持有、販賣，竟意圖營利，基於販賣第一級毒品海洛因之
    概括犯意，自91年2 月間某日起，至同年5 月27日止，以呂
    威慶（經上訴本院以92年度上訴字第2752號判處共同連續販
    賣第一級毒品罪，有期徒刑七年六月，未據上訴而確定）名
    義承租之臺北縣三重市○○○路34巷9 號2 樓，作為販賣毒
    品之地點，先後7 次與綽號「小珠」之丙○○約定時間、地
    點，及每包毒品海洛因2 千元之價錢後，以提供免費毒品施
    用為代價，要求吳曉君（本案上訴本院以92年度上訴字第27
    52號判處共同連續販賣第一級毒品罪，有期徒刑七年二月，
    再經上訴最高法院以93年度台上字第4189號駁回上訴確定）
    或呂威慶將丁○○所備妥之第一級毒品海洛因，分別送往臺
    北縣三重市○○路之中華電信營運處前交予丙○○。吳曉君
    、呂威慶為獲得免費施用毒品之代價，亦分別基於幫助丁○
    ○販賣毒品海洛因之犯意，參與販賣毒品海洛因構成要件行
    為，受丁○○之指示，將已備妥之毒品海洛因，分別送交給
    丙○○，每次1 包，計吳曉君5 次、呂威慶2 次，再由丙○
    ○將購買海洛因之價金交由吳曉君或呂威慶帶回予丁○○，
    吳曉君因此獲得免費施用海洛因之利益，呂威慶則因此獲得
    免費施用安非他命之利益，丁○○因而獲款1 萬4 千元。嗣
    於91年5 月27日17時20分許，經警持搜索票在臺北縣三重市
    ○○○路34巷9 號2 樓，自吳曉君身上起出預備送交丙○○
    之海洛因１包（毛重0.4 公克，淨重0.3 公克，包裝重0.1
    公克），及於丁○○房內查獲丁○○所有供分裝海洛因預備
    用之分裝塑膠袋140 個，供分裝海洛因用之分裝吸管6支 ，
    及呂威慶不詳姓名友人所有，供販賣海洛因用之電子磅秤1
    台等物。
二、案經臺北市政府警察局中正第一分局報請臺灣板橋地方法院
    檢察署檢察官偵查起訴。
    理  由
一、訊據上訴人即被告丁○○矢口否認有販賣第一級毒品之犯行
    ，辯稱：伊只有和吳曉君、呂威慶、丙○○等人共同施用毒
    品，並未販賣云云。惟查：
(一)被告丁○○如何於前揭時地指示被告吳曉君共同將毒品海洛
    因販賣予丙○○等情，業據共同被告吳曉君於警訊時供稱：
    「是丁○○要我幫他轉賣給綽號『小珠』之女子。」，「（
    問：丁○○要求妳將前述毒品送到何處販賣？）送至三重市
    ○○路的中華電信前。」，「我是自91年3 月底開始幫丁○
    ○轉賣。」等語（見偵字第9646號卷第20頁反面、第21頁）
    ；於偵查中亦供承：「東西（即海洛因）是丁○○叫我拿出
    去給別人的，送給小珠：：：，送到三重的中華電信。」，
    「若是買的人他認識，我也認識，他就會叫我送，前後不超
    過五次，都是送到中華電信門口。」，「（提示丙○○照片
    ，問：這人是否為阿珠？）是，還有另一個叫阿賢，是丙○
    ○的先生。」（見同上卷第136 頁反面、第137 頁反面）；
    嗣於原審調查時亦供述：「因為他（即被告丁○○）有請過
    我很多次毒品吸食，所以他請我幫忙送毒品給小珠時，我不
    好意思拒絕。」，「丁○○在三重大同北路住處將毒品交給
    我，叫我送到三重重新路中華電信。」，「（問：你之前見
    過小珠？）有的。小珠她常常到三重大同北路那裡。因為小
    珠她在三重重新路的中華電信前打電話給丁○○，所以丁○
    ○叫我拿到那裡去。」、「（問：被警查獲時從你身上搜得
    的毒品何人所有？）都是丁○○交給我要我拿去給〈小珠〉
    的」等語（見原審卷第46 -47、49頁）。其前後供述亦大致
    相符，堪認被告吳曉君幫忙被告丁○○送交毒品海洛因予丙
    ○○之次數為五次。
(二)再查，被告丁○○如何於前揭時地指示被告呂威慶共同將毒
    品海洛因販賣予丙○○等情，亦據被告呂威慶於警訊時供稱
    ：「我有幫忙丁○○轉賣毒品」、「我是於【91年2 月份】
    開始幫忙轉售毒品，轉售給綽號阿如、阿珠、阿賢等人，每
    次交易後丁○○都會提供毒品供我吸食。」，「每次交易丁
    ○○會告知我賣多少錢，販賣所得的錢都是交給丁○○，每
    次都是現金交易。」等語（見偵字第9646號卷第75頁及其反
    面）；於偵查中亦供承：「因為他曾經叫我拿毒品給朋友，
    叫我收錢回來：：：，今年（即91年）二月底開始，就因這
    樣，所以他多少會拿毒品給我用。」等語（見同上卷第84頁
    反面、第85頁），「我知道他（即被告丁○○）有在賣毒品
    ，東西放在他房間」，「他就是賣葯（即毒品海洛因）賺錢
    ，他每次都買1 萬、1 萬2 海洛因..... 回來後再分裝」，
    「他（即被告丁○○）一直要求我幫忙他處理葯的事......
    租這房子（臺北縣三重市○○○路34巷9 號2 樓）沒多久後
    就開始，他會告訴我送給誰，收多少錢，我收完錢後回來再
    交給他，送貨地點在臺北縣，他並沒有分錢給我。」，「（
    提示丙○○口卡，有無送毒品給他過？）有，他就是阿珠。
    」等語（見偵字第6378號卷第13頁反面至第14頁反面）；嗣
    於原審調查時亦供述：「我幫忙丁○○送過毒品兩、三次」
    、「因為丁○○之前有請過我吸食毒品，我覺得有欠他人情
    ，所以才幫他送過毒品兩、三次。我有幫丁○○送過毒品〈
    給小珠〉過，地點也是在三重市○○路的中華電信那裡...
    .. 但 是有兩、三次是丁○○叫我幫他送到重新路的中華電
    信去給〈小珠〉。」，「（問：你有無見過丁○○販賣毒品
    ？）有的。因為丁○○之前有叫我幫他收過錢，也收過兩、
    三次。有向〈小珠〉收過錢，所以我知道丁○○他在賣毒品
    。」（見原審卷第第47-48 頁）。其前後供述亦大致相符。
    又被告呂威慶就其幫忙被告丁○○送海洛因予丙○○之次數
    雖供述：「兩、三次」，然同基於「罪疑利益歸於被告」之
    原則，應認被告呂威慶幫忙被告丁○○送交毒品海洛因予丙
    ○○之次數為二次。
(三)再證人即被告丁○○之女友劉慧貞於偵查中亦證稱：「（問
    ：為何他們二個〈即被告吳曉君、呂威慶〉可以不用錢使用
    ？）他們會幫他（即被告丁○○）送貨」等語（見偵字第96
    46號卷第93頁反面）。按理而言，被告丁○○與證人劉慧貞
    係男女朋友關係，彼此並無仇隙，證人自無攀誣被告丁○○
    之理，是證人劉慧貞所述應足資採信。
(四)徵之，證人丙○○確有施用第一級毒品海洛因之前科紀錄，
    已為其於原審審理時所自承，且有本院被告全國前案紀錄表
    一紙在卷可稽，又其於警局時亦曾指證被告丁○○涉嫌販賣
    海洛因（見偵字第9646卷第103 頁反面），並有檢舉查證報
    告乙份在卷足參（見偵字第9646號卷第102 頁反面）。雖丙
    ○○於91年5 月25日檢舉時已陳明其已不再施用毒品云云（
    見偵字第9646號卷第104 頁），惟被告吳曉君、呂威慶均指
    認綽號「阿珠」或「小珠」之女子即為丙○○，已如前述，
    且於91年5 月27日，自吳曉君身上起出之海洛因1 包係預備
    卷第20頁反面），復經本院傳訊為丙○○製作檢舉筆錄之警
    員乙○○到庭結稱：「檢舉之後，並未安排她（丙○○）向
    丁○○買毒品，亦不知道5 月27日，丙○○向丁○○購買毒
    品，沒有安排丙○○以釣魚方式查獲丁○○，是以查到吳曉
    君偵辦，並沒有以查丙○○的部分來移送」等語綦詳（見本
    院上更一卷第60頁），因此足認丙○○顯有購買毒品之意思
    ，而被告丁○○復已將毒品交付吳曉君即行轉交丙○○，是
    證人丙○○於本院上訴審審理時雖否認有向丁○○購買毒品
    海洛因，且對於是否有向警方檢舉本案，亦推說「事隔已久
    ，不是很清楚」等語（本院上訴卷第150 、151 頁），要屬
    事後迴護被告之詞，不足採信。
(五)另被告吳曉君、呂威慶雖未供承被告丁○○指示其等販賣予
    丙○○毒品海洛因之價格，惟參酌被告吳曉君供明幫忙送毒
    品而被抓到該次，丁○○說要2 千元等語以觀，堪認被告販
    賣毒品海洛因價格為每包2 千元以觀（見偵字第9646號卷第
    22、136-137 頁，原審卷第88頁），堪認被告丁○○應亦係
    以每包2 千元之價格將海洛因販賣予丙○○，且按一般民眾
    普遍認知政府查禁海洛因等毒品之非法交易森嚴且重罰不寬
    貸，衡諸常情，徜非有利可圖，絕無甘冒嚴查重罰高度風險
    之理，從而，舉凡其有償交易，除足反證其確係另基於某種
    非圖利本意之關係外，通常尚難因無法查悉其販入價格，作
    為是否高價賣出之比較，即諉無營利之意思，阻卻販賣犯行
    之追訴（最高法院84年4 月18日，84年度第3 次刑事庭會議
    決議亦同此意旨）。是雖被告丁○○否認販賣毒品海洛因，
    且就海洛因販入之價格堅不吐實，致無法明確得知被告丁○
    ○販賣海洛因從中賺取之差價為何，然仍無礙於被告丁○○
    販賣圖利事實之認定。
(六)又於 91年5月27日17時20分許，經警持搜索票在臺北縣三重
    市○○○路34巷9號2 樓，自吳曉君身上查獲扣得之粉末1包
    經送鑑定結果，確為毒品海洛因（ 毛重0.4 公克，淨重0.3
    公克，包裝重0.1 公克），亦有毒品初步鑑驗報告單一紙在
    卷可憑（見偵字第9646號卷第28頁）。此外，復有於丁○○
    房內查獲丁○○所有供販賣毒品海洛因用之分裝吸管6支 、
    電子磅秤1 台及供販賣預備用之分裝袋140 個（見偵字第96
    46號卷第7 頁扣押清單）扣案可資佐證。
(七)綜上所述，被告丁○○所辯未販賣毒品云云，顯屬畏罪卸責
    之詞，不足採信，本件事證明確，應依法論科。
二、核被告丁○○所為，均係犯毒品危害防制條例第四條第一項
    之販賣第一級毒品罪。按「以自己共同犯罪之意思，參與實
    施犯罪構成要件以外之行為，或以自己共同犯罪之意思，事
    先同謀，而由其中一部分人實施犯罪之行為者，均為共同正
    犯。」，司法院大法官著有釋字第109 號解釋足參。是凡以
    自己犯罪之意思而參與犯罪，不論其所參與者，是否犯罪構
    成要件之行為，皆為刑法第28條所規定之正犯，固不待言，
    即以幫助他人犯罪之意思而參與犯罪，其所參與者，苟係犯
    罪構成要件之行為，亦為共同正犯，必以幫助他人犯罪之意
    思而參與犯罪，其所參與者又為犯罪構成要件以外之行為，
    始為刑法第30條第1 項所規定之從犯（最高法院24年度總會
    決議 (12) 、最高法院25年度上字第2253號判例參照）。又
    按刑法上所謂販賣行為，係指以營利為目的，有償轉讓，將
    商品購入或賣出，有一於此，犯罪即為完成，故交付商品與
    收取價金，均屬販賣犯罪之構成要件行為，縱以幫助他人營
    利犯罪之意思，而有參與交付買賣標的物、收取貨款之販賣
    要件行為，自應論以共同正犯而非從犯（最高法院84年度臺
    上字第5647號判決亦同此意旨）。經查，本件共同被告吳曉
    君、呂威慶雖係以幫助之意思，受被告丁○○指示將毒品送
    交予丙○○，並替被告丁○○收受販賣毒品之款項，惟其等
    所參與者，顯係買賣構成要件之行為，揆諸上開判決意旨，
    被告丁○○自應與渠等論以共同正犯。又被告非法持有第一
    級毒品之低度行為，應為販賣之高度行為所吸收，不另論罪
    。被告先後多次販賣犯行，時間緊接，所犯罪構成要件相同
    之罪名，顯均係基於概括犯意反覆為之，各應依連續犯以一
    罪論，並除就法定本刑死刑、無期徒刑部分依法不得加重外
    ，就本刑併科罰金部分依法加重之。又被告丁○○等人自91
    年5 月上旬某日起至同年月27日止之販賣毒品海洛因予丙○
    ○之犯行，雖未據公訴人起訴，惟與已起訴部分有連續犯之
    裁判上一罪之關係，本院自應併予審理；再公訴意旨另認被
    告等人自91年1 月間起至同年2 月間某日止前亦有販賣毒品
    海洛因之行為，惟均據被告與共同被告吳曉君、呂威慶三人
    均堅詞否認有於前揭時日販賣毒品海洛因，復無其他證人出
    面指證被告等人於此期間內有販賣毒品之行為，此外，亦查
    無其他積極證據證明被告有此犯行，惟檢察官認為此部分之
    行為與前揭論罪科刑部分，有連續犯之裁判上一罪之關係，
    爰不另為無罪之諭知，亦併此敘明。又被告雖有販賣毒品海
    洛因之行為，惟其販賣之次數不多，每次出售之數量僅約零
    點三公克，若不論販賣之次數或數量，均處以毒品危害防制
    條例第四條第一項之法定刑死刑或無期徒刑，顯然過重，是
    被告等人犯罪之情狀，實非不可憫恕，情輕法重，爰均依刑
    法第五十九條規定，減輕其刑。
三、原審予以論罪科刑，固非無見。惟查：(一)原審未綜合全案
    情節，逕認吳曉君、呂威慶僅係幫助被告丁○○販賣第一級
    毒品罪，被告丁○○單純成立販賣第一級毒品罪，而未與渠
    等成立共同正犯，顯有違誤。(二)原審認定被告丁○○販賣
    毒品海洛之次數至少6次，販賣所得之金額為6千元，與本院
    認定被告丁○○與被告吳曉君、呂威慶共同販賣毒品海洛因
    予丙○○7 次，總共因販賣毒品所得1 萬4 千元不同，自有
    不合。（三）扣案之海洛因殘渣袋5 個、注射針筒5 支、滲
    有海洛因綿球2 瓶，據被告丁○○供稱均係供其施用毒品海
    洛因所用之物，原審誤認係供販賣毒品海洛因之用，而均宣
    告沒收，亦有違誤。被告丁○○上訴意旨，仍執前詞否認犯
    罪，指摘原判決不當，固無理由，惟原判決既有前揭可議，
    自應由本院予以撤銷改判。爰審酌被告丁○○有施用第一級
    、第二級毒品前科，有本院被告全國前案紀錄表在卷為憑，
    其非但自身施用毒品外，更變本加厲，復販賣毒品圖利，而
    戕害他人健康，且犯後猶飾詞狡辯，並審酌被告之犯罪動機
    、手段、所生危害等一切情狀，量處如主文所示之刑，以示
    懲儆。
四、至扣案之海洛因一包（淨重0.3公克，不含外包裝），為查
    獲之毒品，不問屬犯人與否，應依毒品危害防制條例第18條
    第1 項前段沒收銷燬之；另扣案之分裝塑膠袋140 個、分裝
    吸管6 支、及為包裹毒品，防其裸露、潮濕，便於販賣之海
    洛因包裝袋1 個（淨重0.1 公克），業據被告丁○○供承為
    其所有，及供犯本罪預備之物或所用之物，應分別依刑法第
    38條第1 項第2 款、毒品危害防制條例第19條第1項 宣告沒
    收；另被告丁○○販賣毒品所得財物1 萬4 千元（販賣予丙
    ○○七次，得款1 萬4 千元），應依同條例第19條第1 項規
    定沒收，如全部或一部不能沒收時，以其財產抵償之。至扣
    案電子磅秤1 台，係被告呂威慶之某不詳姓名友人所有，已
    據其供承在卷，是無從為沒收之諭知，附予敘明。
五、被告經合法傳喚未到庭，爰不待其陳述逕行判決之。
據上論斷，應依刑事訴訟法第369 條第1 項前段、第371 條、第
364 條、第299 條第1項 前段，毒品危害防制條例第4 條第1 項
、第18條第1 項前段、第19條第1 項，刑法第11條、第28條、第
56條、第59條、第38條第1 項第2 款，判決如主文。
本案經檢察官李良忠到庭執行職務。
中　　華　　民　　國　　94　　年　　1 　　月　　20　　日
           　　   刑事第九庭審判長法  官  李文成
                                  法  官  周盈文
                                  法  官  官有明
以上正本證明與原本無異。
如不服本判決，應於收受送達後十日內向本院提出上訴書狀，其
未敘述上訴之理由者並得於提起上訴後十日內向本院補提理由書
（均須按他造當事人之人數附繕本）。
                                  書記官  林蓓瑜
中　　華　　民　　國　　94　　年　　1 　　月　　21　　日
附錄：本案論罪科刑法條全文
毒品危害防制條例第4條第1項
製造、運輸、販賣第一級毒品者，處死刑或無期徒刑；處無期徒
刑者，得併科新台幣一千萬元以下罰金。
